【裁判字號】    95,易,828
【裁判日期】    951018
【裁判案由】    詐欺
【裁判全文】
臺灣臺南地方法院刑事判決               95年度易字第828號
公  訴  人  臺灣臺南地方法院檢察署檢察官
被      告  乙○○
選任辯護人  張榮作律師
上列被告因詐欺案件，經檢察官提起公訴（九十三年度偵字第一
０九０六號），本院判決如下：
    主  文
乙○○意圖為自己不法之所有，以詐術使人將本人之物交付，處
拘役伍拾日，如易科罰金，以佰元折算壹日。
    事  實
一、乙○○因急需用錢，經由友人介紹，得知甲○○（另案經臺
    灣高等法院臺南分院以九十四年度上訴字第一二七九號，判
    處有期徒刑六月確定）從事以信用卡進行「假消費、真刷卡
    」之金錢借貸業務，竟意圖為自己不法之所有，於民國九十
    二年一月二日，至甲○○設於臺南市○○路三四三號之五「
    吉法師服飾精品」店，向甲○○借款一萬元，同時依雙方事
    前協議，由乙○○假藉虛偽消費買賣名義，持其所有安信商
    業銀行股份有限公司（下稱：安信銀行）所發行信用卡（卡
    號：0000000000000000號），在上址服飾
    店利用甲○○向中國信託商業銀行股份有限公司（下稱：中
    國信託銀行）申請使用之刷卡機，佯裝刷卡購物，以「假消
    費，真刷卡」之方式，刷卡借款新臺幣（下同）一萬元，經
    甲○○扣除一千元利息後，將九千元現金交付予乙○○，再
    由甲○○透過財團法人聯合信用卡處理中心向安信銀行請領
    上開刷卡金額，使安信銀行誤以為乙○○係真實消費，而陷
    於錯誤，將刷卡金額墊付予「吉法師服飾精品」店，足以生
    損害於聯合信用卡處理中心及安信銀行銀行。嗣經警據報持
    搜索票前往甲○○上址服飾店搜索，查知乙○○上開刷卡紀
    錄，因而查知上情。
二、案經臺南市警察局第二分局報請臺灣臺南地方法院檢察署檢
    察官偵查起訴。
    理  由
一、訊據被告固坦承伊有於上開時、地，持安信銀行所發行之信
    用卡（卡號：0000000000000000號），在
    甲○○位於臺南市○○路三四三號之五之「吉法師服飾精品
    」店內，刷卡一萬元金額等情不諱，惟否認有何詐欺犯行，
    辯稱：伊在「吉法師服飾精品」店購買衣服及褲子，以信用
    卡為正常簽帳消費，並無「假消費、真刷卡」之借現金行為
    ；縱認伊有「假消費、真刷卡」之行為，然伊事後亦已按期
    攤還刷卡金額，安信銀行之債權已獲得清償，自無構成詐欺
    罪云云。經查：
（一）按採證認事係屬事實審法院之職權，而法院憑以認定犯罪
      事實之證據，並不以直接證據為限，即綜合各種直接、間
      接證據，本於推理作用，為其認定犯罪事實之基礎，如不
      違背經驗法則與論理法則，亦非法所不許（最高法院九十
      四年度台上字第四七七０號判決意旨參照）。
（二）被告於上開時、地，持安信銀行發行之信用卡（卡號：0
      000000000000000號），在甲○○經營之
      「吉法師服飾精品」店內，利用甲○○向中國信託銀行申
      請使用之刷卡機，刷卡一萬元金額，並由安信銀行代為墊
      付刷卡金額予「吉法師服飾精品」店一節，業據被告供明
      在卷，且有被告之信用卡申請書、申請證件、勞工保險卡
      、中國信託銀行外訪特約商店彙辦單、特約商店申請書、
      特約商店變更或新增撥款專戶申請書、「吉法師服飾精品
      」店請款明細表各一紙在卷可參（見偵（一）卷第二六、
      三四至三六頁、偵（二）卷第二八七至二八九頁），是被
      告此部分自白核與事實相符，自堪採信。
（三）被告固否認有何詐欺犯行，並以前詞置辯云云。惟查：被
      告持安信銀行信用卡於「吉法師服飾精品」店，進行「假
      消費、真刷卡」之金錢借貸一事，業據證人甲○○於偵查
      及本院審理時一致證稱：「（偵查）庭上四人林順福、邱
      永漢、乙○○、林光一，除了林順福確實有向我買衣服，
      另三人我沒有印象；我是有以刷卡換現金給客人，但我也
      有在經營服飾店，在我的「吉法師」服飾店刷卡，只有二
      種情形，一種是實際來購買衣服刷卡消費，另外一種就是
      來刷卡借現金的，我沒有印象被告有來刷卡買衣服」等語
      明確（見偵二卷第三七五頁、本院卷第四三至四四、四七
      頁），則以被告確有於上開時、地，持安信銀行發行之信
      用卡，在證人甲○○經營之「吉法師服飾精品」店內，刷
      卡一萬元金額，業如前述，復佐以證人甲○○上開所證伊
      經營之「吉法師服飾精品」店，前來刷卡之人員除實際購
      買衣服者外，即屬刷卡借現金者，而證人甲○○於偵查及
      本院審理時，又一致堅稱伊並無印象被告有前去「吉法師
      服飾精品」店刷卡購買服飾無訛，是被告前揭於證人甲○
      ○經營之「吉法師服飾精品」店內，刷卡一萬元金額，並
      非係購買服飾之刷卡消費行為，而係以「假消費、真刷卡
      」進行金錢借貸之情，已堪認定。參以，被告於刷卡當時
      係擔任操作員工作，每月薪資約二萬六、七元一節，此據
      被告供明在卷（見本院卷第五一頁），此以被告每月所得
      尚屬有限之情形下，其竟於一次即購買高達一萬元之服飾
      ，顯亦有違常情，是被告上開所辯，已難採信。
（四）本件係因證人甲○○以「吉法師服飾精品」店所申請之信
      用卡特約商店刷卡機，招攬需錢孔急之不特定人，辦理刷
      卡借款之手續，而從中獲取月息約達百分之十四至百分之
      二十之與原本顯不相當之重利，為警持搜索票搜索查獲，
      進而於刷卡資料比對中，查悉被告有持安信銀行信用卡，
      前往「吉法師服飾精品」店，刷卡一萬元金額等情，此經
      本院核閱卷附證人甲○○涉犯詐欺等罪嫌之之偵查案卷（
      影本）查明屬實，且據被告於本院審理時供明屬實（見本
      院卷第五十頁），又員警為查明證人甲○○上開罪嫌，乃
      以持卡人之證人身分通知被告前往警局製作筆錄，而被告
      於警詢時，對於伊如何持安信銀行信用卡，前往「吉法師
      服飾精品」店，進行「假消費、真刷卡」之金錢借貸過程
      ，陳稱：「我沒有至吉法師服飾精品店消費，但我有以安
      信銀行信用卡（卡號：000000000000000
      0號），經該店刷卡機刷卡借一萬元，利息是每借一萬元
      扣除利息一千元，因我一時缺錢，所以才去刷卡借錢」等
      語在卷（見警卷第九三之一至九三之二頁），觀之被告上
      開警詢之陳詞，對於伊如何持安信銀行信用卡，前往「吉
      法師服飾精品」店，刷卡借款一萬元，實拿九千元一節，
      均詳細交代相關細節，且一致供陳確有進行「假消費、真
      刷卡」之借款情事，準此，倘被告確無持安信銀行信用卡
      ，前往「吉法師服飾精品」店，進行「假消費、真刷卡」
      之金錢借貸情事，其何需於警詢時無端誣陷證人甲○○，
      又豈能知悉刷卡借款之金額及扣除利息等內容，從而，被
      告事後雖於偵查及審理時翻異前詞，然本院綜合上情，應
      認被告於警詢之陳詞應屬實情，較為可信，益徵，被告上
      開所辯，並無可採。
（五）按信用卡係提供一般使用者消費信用之金融工具，其功能
      在於提供一般具有履行清償繳款能力之人以簽帳之方式先
      行向特約商店消費或購物，再由信用卡發卡銀行對特約商
      店支付客戶刷卡金額，事後由消費之客戶在一定時間內向
      發卡銀行繳納刷卡之金額沖帳，其優點除能使客戶能免於
      攜帶現金之方便性及安全性，並能使客戶享有先消費、後
      付款之週轉空間，無須向他人告貸週轉，以增進商業經濟
      之繁榮發展，並提高國民之生活品質。因此，正當使用信
      用卡者，其本身須具有在約定期限內清償消費金額之能力
      及意願，而其消費額度亦應在其授信範圍內，且向金融機
      構申請信用卡使用者，恆需先經授信金融機構對其身份及
      經濟能力徵信調查，並賦予一定授信額度，倘行為人違背
      此正當使用信用卡之方式，勾結串通特約商店，意圖為自
      己或他人不法所有，故意利用信用卡所提供授信簽帳消費
      或購物之功能，佯以刷卡方式先由特約商店取得刷卡金額
      中一定比例之金錢，使發卡銀行在不知情之情況下將全數
      刷卡金額撥給特約商店，發卡銀行因而遭受財產上之損失
      ，則信用卡持用人顯係利用信用卡以達詐財目的，自應受
      詐欺罪責之評價，且詐欺犯係即成犯，縱然信用卡持用人
      事後因經濟情況之好轉而如數給付上開簽帳金額，或每月
      給付最低應繳額度以保持信用卡仍能繼續使用，仍無解於
      其詐欺罪之成立（臺灣高等法院暨所屬法院九十年度法律
      座談會法律問題研討結果參照）。查被告明知與「吉法師
      服飾精品」店，並無購買商品之實際交易行為，以「假消
      費、真刷卡」方式換取現金，該「吉法師服飾精品」店則
      透過聯合信用卡處理中心向安信銀行請款，自無異使用詐
      術，使安信銀行陷於錯誤而獲取現金，其犯罪行為迄安信
      銀行墊付款項予「吉法師服飾精品」店時，已達既遂之程
      度，雖被告事後業於九十五年七月八日結清帳上餘額，此
      有卷附安信信用卡股份有限公司九十五年八月二十一日（
      九五）安信總字第一０七七號函可按（見本院卷第二七頁
      ），揆諸前開說明，此仍無解於被告之詐欺罪責，故被告
      另辯稱：伊事後已攤還刷卡金額，並無構成詐欺罪云云，
      亦無可採。
二、綜上所述，被告上開所辯，均係事後卸責之詞，自無可採。
    本件事證明確，被告犯行洵堪認定，自應依法論科。
三、查被告詐欺客體為現金財物，是核被告所為，係犯刑法第三
    百三十九條第一項之詐欺取財罪。又被告刷卡之簽帳單，雖
    係得以證明會計事項發生之會計憑證（最高法院九十年度台
    非字第二十號、九十年度台上字第八二０號判決意旨參照）
    ，惟被告行使「假消費、真刷卡」之犯罪犯為，無非欲獲取
    現金，對於特約商店以明知為不實事項，而填製會計憑證之
    事實，衡情應不知悉，尚無共同犯意聯絡，且公訴人就此部
    分亦未起訴，附此敘明。爰審酌被告因一時貪念，藉「假消
    費、真刷卡」之方式詐騙銀行取得現金，破壞信用卡制度及
    影響金融秩序之健全發展，且其犯罪後猶否認犯行，欠缺悔
    意，兼衡被告事後業已攤還刷卡金額等一切情狀，量處如主
    文所示之刑。另按行為後法律有變更者，適用行為時之法律
    。但行為後之法律有利於行為人者，適用最有利於行為人之
    法律，刑法第二條第一項定有明文。查被告於行為時之刑法
    第四十一條第一項前段規定：「犯最重本刑為五年以下有期
    徒刑以下之刑之罪，而受六個月以下有期徒刑或拘役之宣告
    ，因身體、教育、職業、家庭之關係或其他正當事由，執行
    顯有困難者，得以一元以上三元以下折算一日，易科罰金。
    」，又被告行為時之易科罰金折算標準，修正前罰金罰鍰提
    高標準條例第二條前段（現已刪除）規定，就其原定數額提
    高為一百倍折算一日，則本件被告行為時之易科罰金折算標
    準，應以銀元三百元折算一日，經折算為新臺幣後，應以新
    臺幣九百元折算為一日。惟九十五年七月一日修正公布施行
    之刑法第四十一條第一項前段則規定：「犯最重本刑為五年
    以下有期徒刑以下之刑之罪，而受六個月以下有期徒刑或拘
    役之宣告者，得以新臺幣一千元、二千元或三千元折算一日
    ，易科罰金。」，比較修正前後之易科罰金折算標準，以九
    十五年七月一日修正公布施行前之規定，較有利於被告，自
    應依刑法第二條第一項前段，適用修正前刑法第四十一條第
    一項前段規定，諭知易科罰金之折算標準。
據上論斷，應依刑事訴訟法第二百九十九條第一項前段，刑法第
三百三十九條第一項、修正前刑法第四十一條第一項前段，修正
前罰金罰鍰提高標準條例第二條，刑法施行法第一條之一第一項
、第二項前段，判決如主文。
本案經檢察官劉聰熙到庭執行職務。
中    華    民    國    95    年    10    月    18    日
                  刑事第三庭    審判長法  官  鄧希賢
                                      法  官  包梅真
                                      法  官  張銘晃
以上正本證明與原本無異。
如不服本判決應於送達後10日內向本院提出上訴狀。
                                      書記官  林憶梅
中    華    民    國    95    年    10    月    18    日
附錄本案論罪科刑法條全文：
刑法第339條
意圖為自己或第三人不法之所有，以詐術使人將本人或第三人之
物交付者，處5年以下有期徒刑、拘役或科或併科1千元以下罰金
。
以前項方法得財產上不法之利益或使第三人得之者，亦同。
前二項之未遂犯罰之。


司法院資訊處製作；財團法人民間司法改革基金會備份。
